【裁判字號】    97,抗,2067
【裁判日期】    980608
【裁判案由】    假處分
【裁判全文】
臺灣高等法院民事裁定                  97年度抗字第2067號
抗  告  人  財團法人桃園縣私立啟新社福會
特別代理人  許朝財律師
上列抗告人因與相對人甲○○假處分事件，對於中華民國97年10
月27日臺灣桃園地方法院97年度裁全字第4806號裁定提起抗告，
本院裁定如下：
    主  文
原裁定廢棄。
相對人在原法院之聲請駁回。
聲請及抗告訴訟費用由相對人負擔。
    理  由
一、按於爭執之法律關係，為防止發生重大之損害或避免急迫之
    危險或有其他相類之情形而有必要時，得聲請為定暫時狀態
    之處分，民事訴訟法第538條第1項定有明文。又請求及假扣
    押之原因，應釋明之；此規定於假處分及定暫時狀態之處分
    ，準用之，同法第526條第1 項、第538條之4、第533條復有
    明定。因此，聲請定暫時狀態之處分，自須釋明於爭執之法
    律關係有(一)為防止發生重大之損害而有必要；或(二)避免急迫
    之危險而有必要；或(三)其他相類情形而有必要等之情形。另
    定暫時狀態之處分，係預為實現本案請求之內容，對當事人
    權益影響甚鉅，是除有發生重大之損害，或急迫的危險之可
    能外，定暫時狀態之處分必須是防止損害或避免急迫危險之
    發生所必要的方法，如非即時定暫時狀態其損害就無法彌補
    ，始得為之。是必要情事，乃假處分原因，倘不能釋明必要
    情事存在，即無就爭執之法律關係，定暫時狀態之必要。
二、本件相對人甲○○於原法院主張：抗告人（原名財團法人桃
    園縣私立中壢育幼院，於民國95年5月10日更名）於民國94
    年12月21日召開之第5屆第2次董事會會議第5 次續會（以下
    稱第5 次續會），僅通過「推舉常務董事乙○○為代理董事
    長」之決議，未曾決議「改選乙○○當選新任董事長」。詎
    案外人乙○○竟偽造會議記錄，並以抗告人名義檢附該會議
    紀錄陳報桃園縣政府核備，致桃園縣政府誤認乙○○當選為
    新任董事長，並於95年1月23日函覆同意備查，嗣抗告人於9
    7年9月2日召開第1屆第13次董事會（以下稱97年9月2日董事
    會）通過推舉伊為代理董事長之決議，乙○○竟持上開桃園
    縣政府函示，拒不辦理職務交接事宜。倘若待司法判決確定
    後伊再接任，則本屆董事長職務將被依無效決議所產生之董
    事長乙○○執行完畢，伊權益顯已受損殆盡。願供擔保，爰
    依法聲請定暫時狀態之處分，請求於前開爭執之法律關係確
    定前，抗告人不得由乙○○行使董事長之職務及權限等語，
    並提出抗告人捐助章程、會議記錄、抗告人95年1 月16日中
    育會字第3號函、桃園縣政府95年1月12日府社婦字第094036
    2021號函、95年1 月23日府社婦字第0950019066號函等件為
    證。經查：
  (一)上開證據僅足釋明，相對人對兩造間就第5 次續會所載之議
    決事項存否及抗告人之董事長是否已合法選任之法律關係有
    所爭執。然尚不能釋明本件有何防止發生重大之損害、避免
    急迫之危險或其他相類情形而有定暫時狀態處分之必要。
  (二)相對人雖主張，抗告人97年9月2日董事會、同年11月21日臨
    時董事會決議已推舉伊為代理董事長，自此乙○○已非抗告
    人之代理董事長，若本屆董事長任期之職務被乙○○執行完
    畢，伊之權益顯已受損殆盡云云。惟97年9月2日董事會決議
    經主管機關桃園縣政府要求補正董事長罷免案之資料，另以
    專案函報而未予核備，而同年11月21日臨時董事會決議，亦
    經主管機關認推舉相對人為代理董事長案，未依章程第12條
    第1項第1款規定，由董事2/3以上出席，出席董事2/3以上同
    意，而未予核備（見原法院卷第82頁、本院卷第79頁），是
    相對人是否即為合法選出之抗告人董事長一節，於兩造間非
    無爭執。況依章程規定，抗告人之董事長固有綜理會務對外
    代表抗告人之權限（章程第8 條），惟關於院長之聘任、院
    務計畫之審核、經費之籌劃及檢查、預算及決算之審議、財
    物之保管及財務之稽核等重要事項均屬董事會之職權（章程
    第9 條），且關於重大事項之變更、財產之處分、董事長之
    罷免等事項，更須經由董事會以特別決議行之（第12條）。
    而抗告人款項，除董事長外，尚須由包含相對人在內之其他
    董事會簽始得動支，業據抗告人提出章程、內部簽呈、台新
    國際商業銀行特定金錢信託投資國內外有價證券既信託運用
    指示書、渣打國際商業銀行股份有限公司信託投資金交易指
    示書為證（見本院卷第34-47 頁）。自難認由乙○○繼續行
    使抗告人董事長職權，將造成抗告人有何難以回復之損害。
    而抗告人已陳稱，伊係收容孤兒及因家境因素父母無法照顧
    之0-15歲兒童及少年之機構，目前照顧人數20餘人，院童吃
    、住、生活都在院裡，院裡還有院長、2位社工、8位老師包
    括保育員、輔導員，6位行政人員，每月支出約新臺幣180餘
    萬元等語，並為相對人所不爭執，是若本件准相對人所請，
    將使抗告人之通常事務難以執行，而有損及育幼院所收容兒
    童及少年之權益，損害尚屬重大，且非金錢賠償所能計算。
  (三)相對人對於本件有何定暫時狀態處分之必要，僅泛稱乙○○
    繼續執行董事長職務，將對於抗告人造成損害，而未釋明其
    將受何種重大損害，或為避免何種急迫危險而有必要，是比
    較兩造所受利益及損害後，應認本件無定暫時狀態處分之必
    要，且此要件之欠缺不得以擔保補足之，相對人之聲請自屬
    不應准許。原裁定准其所請，自有未洽。抗告意旨指摘原裁
    定不當，求予廢棄，為有理由。爰廢棄原裁定，改判如主文
    第2項所示。
三、據上論結，本件抗告為有理由，爰裁定如主文。
中    華    民    國    98    年    6     月     8    日
                    民事第十一庭
                        審判長法  官  鄭雅萍
                              法  官  徐福晉
                              法  官  詹文馨
正本係照原本作成。
本裁定除以適用法規顯有錯誤為理由，不得再抗告。如提起再抗
告，應於收受後10日內委任律師為訴訟代理人向本院提出再抗告
狀。並繳納再抗告費新台幣１千元。
中    華    民    國    98    年    6     月    11    日
                              書記官  洪秋帆


司法院資訊處製作；財團法人民間司法改革基金會備份。
